【裁判字號】    95,交聲,108
【裁判日期】    951130
【裁判案由】    聲明異議
【裁判全文】
臺灣嘉義地方法院交通事件裁定         95年度交聲字第108號
原處分機關  交通部公路總局嘉義區監理所嘉義市監理站
異  議  人
即受處分人  甲○○
上列受處分人因違反道路交通管理處罰條例案件，對於交通部公
路總局嘉義區監理所嘉義市監理站於中華民國九十五年五月十九
日所為之處分（原處分案號：嘉監義裁字第裁76-L00000000號）
，聲明異議，本院裁定如下：
    主  文
異議駁回。
    理  由
一、按汽車駕駛人，駕駛汽車肇事致人受傷或死亡，應即採取救
    護或其他必要措施，並向警察機關報告，不得駛離；違者吊
    扣其駕照三個月至六個月；逃逸者吊銷駕駛執照；又汽車駕
    駛人，曾依第六十二條第一項之規定吊銷駕駛執照者，終身
    不得考領駕駛執照，九十五年七月一日修正施行前之道路交
    通管理處罰條例第六十二條第一項、第六十七條第一項分別
    定有明文。
二、本件異議人即受處分人甲○○（下稱異議人）於民國九十五
    年四月十八日二十時十五分許，駕駛車牌號碼5413 -LT號自
    用小客車，行經嘉義市○○街與義教街口時，與杜雅穗所騎
    乘之車牌號碼UND -645號輕型機車發生事故，致杜雅穗及後
    載乘客廖佩誼人車倒地受傷，異議人竟未即採取救護或其他
    必要措施，並向警察機關報告而駛離事故現場。經嘉義市警
    察局警員認為異議人違反道路交通管理處罰條例第六十二條
    第一項規定而掣單舉發，並載明應到案日期為九十五年五月
    五日前，而移送交通部公路總局嘉義區監理所嘉義市監理站
    （下稱原處分機關）裁罰。嗣異議人於九十五年五月五日向
    原處分機關陳述意見，經原處分機關函請舉發單位即嘉義市
    警察局調查結果，仍認受處分人有上開違規行為，原處分機
    關乃依上揭道路交通管理處罰條例第六十二條第一項之規定
    ，於九十五年五月十九日裁處吊銷駕駛執照，終生禁考。
三、異議人固不否認伊於上開時間確有駕駛車牌號碼5413 -LT號
    自用小客車，行經嘉義市○○街與義教街口時，與被害人即
    車禍事故之對造杜雅穗所騎乘之車牌號碼UND -645號輕型機
    車發生事故，致杜雅穗及後載乘客廖佩誼人車倒地受傷之事
    實，惟辯稱：案發時伊所駕駛之自小客車與被害人所騎乘機
    車並行，綠燈起步時其自小客車後照鏡輕微擦撞被害人機車
    以致其人車倒地，伊即下車查看關心，被害人杜雅穗回答：
    「沒有受傷，小孩子可能有驚嚇到了而已」，伊便告訴被害
    人杜雅穗：「若沒事伊要先駕車離去」，被害人杜雅穗之表
    情沒有反對和阻止，伊當時因要找朋友借錢去載送母親急診
    看病，情急之下忘記留下聯絡電話及住址予被害人，伊並無
    肇事逃逸云云。惟查：
  （一）本件被害人杜雅穗於上開時地騎乘上開機車，沿嘉義市
        ○○街由南往北方向至該路段與義教街口，適異議人駕
        駛上開自用小客車，自被害人後方起步，其自用小客車
        之前側撞及被害人所騎乘之機車左後側，致使被害人杜
        雅穗及後載乘客廖佩誼人車倒地，被害人杜雅穗並因而
        受有左下肢挫傷之傷害等情，業據被害人即證人杜雅穗
        於警詢及臺灣嘉義地方法院檢察署九十五年度偵字第三
        四九五號案件偵查中均指述明確。而被害人杜雅穗確因
        本件車禍受有左下肢挫傷之傷害，亦有財團法人嘉義基
        督教醫院九十五年四月十八日所出具之診斷證明書附於
        警卷可憑。此外，復有嘉義市○○○道路交通事故現場
        圖、道路交通事故調查報表（一）、（二）各一紙、現
        場照片四幀附卷可參，足徵被害拿杜雅穗證述其騎乘機
        車突遭異議人駕車撞擊而倒地受創之情，堪以採信。而
        由被害人車損情形以觀，其機車後方煞車燈罩嚴重破損
        ，此有上開現場照片在卷可憑，足見異議人係駕車自被
        害人後方撞擊機車後側無誤，故異議人辯稱：伊係綠燈
        起步時其自小客車後照鏡輕微擦撞被害人機車云云，顯
        不足採。
  （二）異議人於肇事後並目睹被害人杜雅穗與後載乘客廖佩誼
        人車倒地，再下車查看後僅向被害人杜雅穗說「我是艱
        苦人，不要為難我」等詞，而未採取救護或其他必要措
        施，復未向警察機關報告，等候警察前來處理，亦未留
        下聯絡方式，旋駕車離開現場之事實，業據證人杜雅穗
        於警詢及臺灣嘉義地方法院檢察署九十五年度偵字第三
        四九五號偵查中證述綦詳，亦與異議人所自承伊並未留
        下聯絡方式予被害人乙節互核相符；再參以被害人於檢
        察官偵訊時結證稱：伊還有向異議人說你不可以走，異
        議人還是離去，係路人幫伊記下異議人車牌，伊被撞擊
        後左腳擦傷，伊小孩頭部擦傷腫起來，傷勢明顯，一看
        就知道受傷等語，均足見異議人知悉被害人因車禍受有
        傷害，其當有足夠時間對被害人加以聞問，惟異議人竟
        不思救助傷患或報警處理反而將車駛離，其具有逃逸故
        意甚明。而異議人辯稱：伊告訴被害人杜雅穗：「若沒
        事伊要先駕車離去」，被害人杜雅穗之表情沒有反對和
        阻止云云，顯然悖於常情，且與被害人上開證述情詞不
        符，並不足採。準此，本件異議人上開駕駛車輛肇事致
        人受傷後逃逸之違規行為至為明確，至堪認定。
四、綜上所述，異議人確有駕駛車輛肇事致人受傷後逃逸之違規
    行為。從而揆諸上開規定，原處分機關以異議人違規事實明
    確，依前開九十五年七月一日修正施行前之道路交通管理處
    罰條例第六十二條第一項、第六十七條第一項及違反道路交
    通管理事件統一裁罰基準表之規定，裁處受處分人吊銷駕駛
    執照，終生禁考，依法並無不合；至原處分機關裁罰後，道
    路交通管理處罰條例固於九十五年七月一日修正施行，然原
    處分機關裁罰時並無法律變更情事，自無行政罰法第五條「
    從新從輕」原則之適用。而處分後法律有所變更，僅屬原處
    分機關得否依行政程序法第一百二十二條廢止合法行政處分
    之問題，附此敘明。故異議人仍執前詞請求撤銷原處分，為
    無理由，應予駁回。
五、據上論斷，應依道路交通管理處罰條例第八十七條第二項、
    道路交通案件處理辦法第十九條，裁定如主文。
中    華    民    國    95    年    11    月    30    日
                  交通法庭    法  官  曾  宏  揚
上列正本證明與原本無異。
如不服本裁定，應於裁定送達後5日內向本院提出抗告狀（應附
繕本）。
中    華    民    國    95    年    11    月    30    日
                              書記官  陳  慶  昀


司法院資訊處製作；財團法人民間司法改革基金會備份。
